【裁判字號】    99,台上,6739
【裁判日期】    991028
【裁判案由】    違反兒童及少年性交易防制條例
【裁判全文】
最高法院刑事判決            九十九年度台上字第六七三九號
上  訴  人  甲○○
選任辯護人  劉家榮律師
上列上訴人因違反兒童及少年性交易防制條例案件，不服台灣高
等法院高雄分院中華民國九十八年三月二十四日第二審更審判決
（九十八年度上更(一)字第一八號，起訴案號：台灣高雄地方法院
檢察署九十六年度偵字第二一一０九號），提起上訴，本院判決
如下：
    主  文
原判決關於甲○○部分撤銷，發回台灣高等法院高雄分院。
    理  由
本件原判決認定上訴人甲○○有其事實欄所載犯行，因而撤銷第
一審關於上訴人部分之科刑判決，改判仍依集合犯及法規競合關
係，從一重論上訴人以共同意圖營利而容留使未滿十八歲之人為
性交易罪，處有期徒刑三年六月，併科罰金新台幣十六萬元，且
為易服勞役折算標準及相關沒收從刑之諭知；固非無見。
惟查：（一）、刑法於民國九十五年七月一日修正施行，基於一
罪一罰，以實現刑罰公平原則之考量，將包含多數侵害法益行為
，但科刑上僅論以一罪之連續犯及僅成立實質一罪之常業犯規定
刪除。為避免流於嚴苛，原可單獨成罪之多數行為，苟依社會通
念，認為刑罰上予以單純一罪評價，始符合刑罰公平原則者，自
應僅總括論以一罪；然其範圍必須與修法意旨相契合。又集合犯
係指犯罪構成要件之行為，依其本質、犯罪目的或社會常態觀之
，通常具有反覆、繼續之特性，此等反覆、繼續實行之行為，於
自然意義上雖係數行為，但依社會通念，法律上應僅為一總括之
評價，法律乃將之規定為一獨立之犯罪類型，而為包括一罪。故
犯罪是否為包括一罪之集合犯，客觀上，應斟酌其法律規定之本
來意涵、實現該犯罪目的之必要手段、社會生活經驗中該犯罪實
行常態及社會通念；主觀上，則視其是否出於行為人之一次決意
，並秉持刑罰公平原則等情形，加以判斷。而由修正前兒童及少
年性交易防制條例第二十三條第三項及刑法第二百三十一條第二
項於立法時均另有常業犯之規定觀之，難認兒童及少年性交易防
制條例第二十三條第二項及刑法第二百三十一條第一項規定均有
「集合犯」之性質。本件上訴人共同意圖營利而媒介未滿十八歲
之人從事性交易之行為，係為實現牟利之犯罪目的，依吾人生活
經驗，其犯罪之實行，固以反覆、繼續為常態，然其係先後媒介
不同之女子從事性交易，犯罪時間長達數日，依社會通念，殊難
認以評價為一罪為適當，自不得認僅成立集合犯之包括一罪。況
圖利使未滿十八歲之人為性交易一次，與圖利使未滿十八歲之人
為性交易多次同視，均論以一罪，無異變相鼓勵該項犯罪行為，
恐非社會通念所能接受。且原判決亦未認定上訴人之前共同媒介
、容留使Ａ女、Ｂ女為性交易行為及之後媒介、容留Ｂ女與同案
被告陳政銘為性交易行為間，係基於單一之犯意。則能否論其行
為為集合犯，饒有研求餘地。本院前一次發回意旨對此亦已詳加
指明（見本院九十八年度台上字第三○號刑事判決發回理由第三
點）。乃原判決仍未就此項疑點詳予剖析，遽認上訴人犯兒童及
少年性交易防制條例第二十三條第二項之罪，屬集合犯，應論以
一罪（見原判決第一八頁），不無判決適用法則不當之違法。（
二）、有罪之判決書，應記載犯罪事實，並應於理由內記載認定
犯罪事實所憑之證據及其認定之理由，使事實與理由兩相一致，
方為合法。倘事實已有敘及，而理由內未加說明，是為理由不備
，倘理由已加說明，而事實無此記載，則理由失其依據，均足構
成撤銷之原因。按兒童及少年性交易防制條例第二十三條所規定
之引誘、容留、媒介、協助或以他法，使未滿十八歲之人為性交
易罪，雖不以行為人明知所引誘、容留、媒介、協助或以他法，
使為性交易之對象為未滿十八歲之人為必要，其有使未滿十八歲
之人為性交易之不確定故意者，亦應成立本罪。惟所謂「不確定
故意」，係指行為人雖不明知使為性交易之對象為未滿十八歲之
人，但預見其發生（即預見該對象為未滿十八歲之人）而其發生
並不違背其本意而言。原判決理由不採上訴人否認之抗辯，卻載
明：Ａ女與Ｂ女應徵當日，Ａ女就年齡部分刻意模糊回答，Ｂ女
則答稱已滿18歲；譚○○於當日Ｂ女與男客在房內為猥褻行為時
，曾追問Ａ女年紀，Ａ女告知僅為民國七十九年次，譚○○亦交
代伊不要跟其他人說等語（見原判決第九頁第一至六行），並據
以認定：上訴人自九十六年七月十三日起即已見過Ａ女、Ｂ女，
依渠二人顯現在外之神態、談吐、穿著均稚氣未脫，顯可預知渠
二人為十六歲以上未滿十八歲之少女，甲○○對於認知Ａ女、Ｂ
女未滿十八歲一節，至少應有不確定之故意云云（見原判決第十
一頁）。就此外在之「神態、談吐、穿著均稚氣未脫」係本於人
類與生俱有之感官知覺，親身體驗，以個人對於外觀事物或現象
所獲得之判斷認知，原審並未親自實施勘驗，直接援引作為判斷
之依據，不惟調查職責未盡，判決理由亦嫌不備。以上或係上訴
意旨所指摘，或為本院得依職權調查之事項，應認原判決關於甲
○○部分仍有發回更審之原因。
據上論結，應依刑事訴訟法第三百九十七條、第四百零一條，判
決如主文。
中    華    民    國  九十九  年    十    月  二十八  日
                      最高法院刑事第八庭
                          審判長法官  洪  文  章  
                                法官  王  居  財  
                                法官  郭  毓  洲  
                                法官  黃  梅  月  
                                法官  沈  揚  仁  
本件正本證明與原本無異
                                      書  記  官  
中    華    民    國  九十九  年   十一   月    一    日
                                                      Ｑ

司法院資訊處製作；財團法人民間司法改革基金會備份。
